【裁判字號】    97,交聲,3362
【裁判日期】    980527
【裁判案由】    違反道路交通管理處罰條例聲明異議
【裁判全文】
臺灣臺北地方法院交通事件裁定        97年度交聲字第3361號
                                    97年度交聲字第3362號
原處分機關  交通部公路總局臺北區監理所板橋監理站
異  議  人
即受處分人  甲○○
上列異議人即受處分人因違反道路交通管理處罰條例案件，對於
交通部公路總局臺北區監理所板橋監理站於中華民國97年12月19
日所為之處分（原處分案號：板監裁字裁41-AEX660203號、板監
裁字裁41-AEX660204號），聲明異議，本院裁定如下：
    主      文
交通部公路總局臺北區監理所板橋監理站中華民國97年12月19日
板監裁字裁41-AEX660203號、板監裁字裁41-AEX660204號之原處
分均撤銷。
甲○○不罰。
    理      由
一、按犯罪事實應依證據認定之，無證據不得認定犯罪事實，刑
    事訴訟法第154條第2項定有明文。次按法院受理有關交通事
    件，準用刑事訴訟法之規定，復為道路交通管理處罰條例第
    89條前段所明定，是最高法院76年台上字第4986號判例所揭
    示：「認定犯罪事實所憑之證據，雖不以直接證據為限，間
    接證據亦包括在內，然而無論直接或間接證據，其為訴訟上
    之證明，須於通常一般之人均不致有所懷疑，而得確信其為
    真實之程度者，始得據為有罪之認定，倘其證明尚未達到此
    一程度，而有合理之懷疑存在時，事實審法院復已就其心證
    上理由予以闡述，敘明其如何無從為有罪之確信，因而為無
    罪之判決，尚不得任意指為違法」之意旨，亦即刑事訴訟法
    上法院認定事實之最重要原則之一即認定被告有罪，就該有
    罪事實不能有任何之合理懷疑存在之原則，於法院審理行為
    人違反道路交通管理處罰條例案件時，當有其適用。易言之
    ，法院於審理行為人違反道路交通管理處罰條例案件，於為
    事實之認定時，如就原處分機關所認定行為人違規之事實仍
    有合理之懷疑，而無法確信行為人確有該當於道路交通管理
    處罰條例各該處罰條文之構成要件事實時，即應依訴訟法上
    待證事實「倘有懷疑，則應從被告之利益作解釋」之證據法
    則，作對受處分人有利之認定。
二、原處分意旨係以：本件異議人即受處分人甲○○於民國97年
    11月16日12時45分，騎乘車牌號碼BAF-432號重型機車行經
    臺北市大安區○○○路與師大路口時，有不依標誌、標線、
    號誌指示而違反道路交通管理處罰條例之違規行為，且拒絕
    停車接受稽查而逃逸，經員警予以逕行舉發，嗣受處分人於
    舉發通知單所載應到案期限前提出陳訴表示不服，原處分機
    關即交通部公路總局臺北區監理所板橋監理站經調查結果，
    仍認受處分人確有前開「不依標誌、標線、號誌指示」及「
    違反處罰條例之行為，拒絕停車接受稽查而逃逸」之違規行
    為，乃依道路交通管理處罰條例第48條第1項第2款、第60條
    第1項、處理細則第44條第1項及基準表之規定，於97年12月
    19日以板監裁字裁41-AEX660203號、板監裁字裁41-AEX6602
    04號裁決書，裁處受處分人罰鍰600元及罰鍰3,000元在案。
    上開各情，有舉發通知單、陳述書及裁決書在卷足憑。又本
    件原處分機關係於97年12月19日將本案裁決書送達受處分人
    收受，有卷內原處分機關送達證書可稽，受處分人對原處分
    機關之裁決不服而於同日具狀聲明異議，並未逾越20日之法
    定異議期間，合先敘明。
三、訊據受處分人對於車號BAF-432號重型機車確登記為伊所有
    一節坦認在卷，並有交通部公路總局臺北區監理所板橋監理
    站98年1月12日北監板一字第0980000124號函檢附之車籍查
    詢資料在卷可稽，惟堅決否認有何駕車違反號誌及拒絕停車
    接受稽查等違規行為，辯稱：本件檢舉發當日伊並未騎乘機
    車，係將機車停放在樓下，當日係於上午11時20分許，駕駛
    車號9251-EL汽車搭載前晚自苗栗頭份北上之朋友，自新店
    家中出發前往臺北市○○○路之龍都餐廳用餐，並於下午1
    時49分結帳刷卡買單，之後又前往中正紀念堂參觀，並將車
    輛停放在中正文化中心停車場，以上均有餐廳發票、簽帳單
    、停車場發票可資證明，實無騎乘機車之交通違規行為，為
    此聲明異議，請求撤銷原處分等語。
四、經查：
  (一)關於本件逕行舉發經過，證人即舉發本件違規之臺北市政府
    警察局大安分局交通分隊警員乙○○於本院證稱：我當時是
    在羅斯福路、師大路口取締交通違規，看見有一台重型機車
    從師大路左轉羅斯福路（西往北），該機車未依規定兩段式
    左轉，我當時上前，鳴哨比手勢攔停該車，該車沒有停車，
    而且加速向左邊閃避離去，我當下就記下車號，並且使用掌
    上型電腦查詢車號與顏色是否相符，查詢結果與我所見違規
    車輛是綠色的情形相符，所以我就在現場先開單告發未依兩
    段式左轉部分，拒絕停車接受稽查部分是回到隊上才開單的
    等語，且證稱其對車牌辨識清楚，並無誤認之可能等情，有
    本院98年1月22日訊問筆錄及證人乙○○當庭繪製之現場圖
    在卷可稽。而交通警察製單舉發違反道路交通管理處罰條例
    所列之違規事實，本質上為行政處分，係公務員基於職務上
    之權力，依法就特定之具體事件所為之具公法上效果之單方
    面行政行為，基於公務員為公法上行為具有公信力之原則，
    該行政行為當可被推定為真正，其據以依法處分之事實認定
    亦應為正確無誤。且警員乙○○係依親眼見聞之事實而為舉
    發，復於負有偽證罪責任之情形下，於本院就其親歷事實以
    證人身分具結作證，堪信駕駛車號BAF-432號重型機車之駕
    駛人，確有於本件時地未依規定兩段式左轉，及拒絕停車接
    受稽查而逃逸之違規事實。
  (二)然而，本件係逕行舉發案件，員警並未當場攔停駕駛人而無
    從知悉駕駛人之身分，故係以車輛所有人即受處分人甲○○
    為處罰對象。惟受處分人辯稱事發當日係駕駛汽車前往臺北
    市○○○路之龍都餐廳用餐，用餐完畢以刷卡方式結帳買單
    ，嗣並前往中正紀念堂將車輛停放在中正文化中心停車場等
    情，業據其提出龍都餐廳消費金額1,747元之統一發票及信
    用卡簽帳單（發票開立及簽帳單列印時間各為97年11月16日
    下午1時49分、同日下午1時55分），及中興電工消費金額10
    0元之統一發票（該發票列印記載場地為中正文化中心停車
    場，入場、出場時間各為97年11月16日下午2時29分、同日
    下午4時49分）為憑，經本院向玉山銀行調取該信用卡消費
    明細，亦證實確有上述在龍都餐廳股份有限公司消費1,747
    元之事實，有玉山銀行信用卡事業處98年2月25日玉山卡（
    風）字第0980218011號函附卷可參，足徵受處分人確有於經
    警逕行舉發當日前往龍都餐廳及中正文化中心之事實。雖受
    處分人所提出之發票、簽帳單等資料，僅能證明其有於該日
    下午1時49分在餐廳刷卡結帳，及於同日下午2時29分至4時
    49分停車於中正文化中心地下停車場等事實，而與本件員警
    於當日上午12時45分目睹車號BAF-432號機車違規之經過，
    於時間上並無絕對關連，亦不足以完全排除非受處分人騎車
    違規；惟依員警乙○○證稱：該駕駛人為戴安全帽之男性，
    身著運動外套，外套有橘色的顏色，應該是20至30歲之年輕
    人等情，堪認該機車駕駛人之年齡與受處分人年齡存有明顯
    差異，而幾乎足以排除受處分人為該違規行為人之可能。
五、綜上所述，本件依受處分人提出之資料及本院調查證據之結
    果，受處分人於本件違規當時可能係在他處活動，且違規駕
    駛人為年輕男性，該等證據對於受處分人堪稱有利，則於查
    無其他積極證據足證其確為本件違規駕駛人之情形下，因上
    開有利證據而無從使法院形成受處分人確有本件違規行為之
    確信心證，本諸刑事訴訟法上「罪疑有利於被告」之認定原
    則，自無從令受處分人接受本件處罰。至於受處分人之機車
    有無遭他人使用、車牌有無遭冒用等，尚屬另一問題，亦不
    能遽爾歸咎於受處分人。原處分機關遽對受處分人為前開裁
    決處罰，即難認允當。從而本件受處分人之異議為有理由，
    應由本院將原處分（板監裁字裁41-AEX660203號、板監裁字
    裁41-AEX660204號）均撤銷，改諭知受處分人不罰，以資適
    法。
據上論斷，依道路交通案件處理辦法第20條前段，裁定如主文。
中    華    民    國    98    年    5     月    27    日
                  交通法庭法  官  林庚棟
以上正本證明與原本無異。
如不服本裁定，應於送達後5日內向本院提出抗告狀。
                          書記官  殷玉芬
中    華    民    國    98    年    6     月    3     日


司法院資訊處製作；財團法人民間司法改革基金會備份。
